【裁判字號】    96,訴,4386
【裁判日期】    970220
【裁判案由】    強盜
【裁判全文】
臺灣板橋地方法院刑事判決              96年度訴字第4386號
公  訴  人  臺灣板橋地方法院檢察署檢察官
被      告  甲○○
                    （另案在臺灣新店戒治所強制戒治中）
選任辯護人  邵良正律師
上列被告因強盜案件，經檢察官提起公訴（96年度偵字第23609
號），本院判決如下：
    主  文
甲○○犯如附表所示之罪，各處如附表所示之宣告刑，應執行有
期徒刑拾參年。扣案西瓜刀壹把、鋸齒狀水果刀壹把、紅黑相間
雨衣褲壹套、牛仔外套壹件、黑色安全帽壹頂、紫色安全帽壹頂
及手套壹雙均沒收之。
    事  實
一、甲○○因需款購買毒品施用（所涉違反毒品危害防制條例部
    分，經檢察官另案偵辦）及繳付房屋租金，竟意圖為自己不
    法之所有，騎乘車牌號碼ＣＳＢ－六○九號重型機車，於附
    表所示時間、地點，攜帶如附表各編號所示其所有客觀上足
    對人之生命、身體、安全構成威脅，具有危險性，可供兇器
    使用之刀械，以各該編號所示之強暴、脅迫方式，致使便利
    商店之店員蔡政展、藍文芳、李美勳、許朝勝心生畏懼不能
    抗拒，而依甲○○之指示開啟收銀機，甲○○即強取如附表
    所示財物，得手後，旋騎乘上開機車逃逸。嗣經警方於九十
    六年十月五日凌晨零時四十分許案發後，依店員許朝勝記下
    之車牌號碼及調閱該店之監視錄影畫面循線查證，於同年月
    七日凌晨零時五分許，在臺北縣板橋市○○路五十一巷三號
    二樓查獲甲○○，並扣得其所有供上開強盜行為所用之西瓜
    刀一把、鋸齒狀水果刀一把、紅黑相間雨衣褲一套、牛仔外
    套一件、黑色安全帽一頂、紫色安全帽一頂及手套一雙，經
    甲○○於警詢時，就如附表編號一至三所示之犯行，向尚不
    知何人犯罪之警員自首承認為行為人而接受裁判。
二、案經臺北縣政府警察局板橋分局報告臺灣板橋地方法院檢察
    署檢察官偵查起訴。
    理  由
壹、有關證據能力部分：
    按傳聞法則之重要理論依據，在於傳聞證據未經當事人之反
    對詰問予以核實，乃予排斥，惟若當事人已放棄對原供述人
    之反對詰問權，於法院審判時表明同意該等傳聞證據可作為
    證據，基於證據資料愈豐富，愈有助於真實發現之理念，並
    貫徹刑事訴訟法修法加重當事人進行主義之精神，確認當事
    人對於證據能力有處分權之制度，傳聞證據經當事人同意作
    為證據，法院認為適當者，亦得為證據。另當事人於調查證
    據時，對於傳聞證據表示「沒有意見」、「對於證據調查無
    意見」，而未於言詞辯論終結前聲明異議，應視為已有將該
    等傳聞證據採為證據之同意，此刑事訴訟法第一百五十九條
    之五定有明文。查本案所引之下列證據，均未據被告甲○○
    及辯護人否認其證據能力，亦未於本案言詞辯論終結前聲明
    異議，則本院審酌該等證據並無違法取證或證明力顯然過低
    之情事，均得採為證據。
貳、實體部分：
一、犯罪事實之認定：
  (一)上揭事實，業據被告甲○○於警詢、檢察官偵查、本院準備
    程序及審理時均坦承不諱，核與證人即被害人蔡政展、藍文
    芳、李美勳及許朝勝於警詢時證述之情節相符，復有監視錄
    影翻拍照片二十七幀在卷可憑，並有西瓜刀一把、鋸齒狀水
    果刀一把、紅黑相間雨衣褲一套、牛仔外套一件、黑色安全
    帽一頂、紫色安全帽一頂及手套一雙扣案可資佐證，被告之
    任意性自白核與事實相符，足證被告確有上揭犯行。
  (二)從而，本件事證明確，被告犯行堪以認定，應依法論科。
二、論罪科刑之法律適用：
  (一)查被告持以強盜被害人蔡政展、藍文芳、李美勳、許朝勝保
    管之財物所使用之鋸齒狀水果刀及西瓜刀，刀刃鋒利，該等
    刀械客觀上顯具有危險性，且足以傷害人之生命、身體，係
    屬兇器至明。被告攜帶兇器，以強暴或脅迫至使被害人等不
    能抗拒，而強取被害人等管領之財物，核其所為，均係犯刑
    法第三百二十八條第一項之強盜罪，而有同法第三百二十一
    條第一項第三款攜帶兇器之加重情形，均應依同法第三百三
    十條第一項加重強盜罪論處。被告於附表編號四所示之犯行
    經警查獲後，於警詢時，復就如附表編號一至三所示之犯行
    ，向尚不知何人犯罪之警員自首承認為行為人而接受裁判，
    有被告之九十六年十月七日上午十時三十四分警詢筆錄一份
    在卷可按，是被告如附表編號一至三所示之犯行合於自首要
    件，爰依刑法第六十二條前段規定減輕其刑。
  (二)爰審酌被告前無刑事犯罪紀錄之素行，有臺灣高等法院被告
    前案紀錄表一份附卷可稽，其正值青年體健，卻不思以正當
    途徑獲取財物，竟為購買毒品施用及繳付房屋租金，而利用
    夜間被害人等獨自看顧便利商店之機會，持刀以強暴或脅迫
    之方式使被害人等不能抗拒，而強取被害人等保管之財物，
    危害社會治安甚鉅，且對於被害人等心理造成莫大之傷害，
    惟所幸未傷及被害人等之身體，兼衡其犯罪後坦承犯行，態
    度良好等一切情狀，各量處如附表所示之刑，並依刑法第五
    十一條第五款規定定其應執行刑，以資懲儆。至選任辯護人
    為被告辯護稱：被告自九十五年起因憂鬱症開始治療，顯示
    其依辨識而行為之能力低於常人，請求依刑法第十九條規定
    減輕其刑等語。惟觀諸被告提出之臺北市立聯合醫院病歷影
    本記載被告「每天心煩靠ＦＭ２之藥物紓解，經診斷為雙向
    情感疾患及鴉片類藥物濫用」；又其提出之仁德聯合診所診
    斷證明書影本記載被告之病名為「藥癮症（海洛因）」，此
    有上開病歷及診斷證明書影本各一紙在卷可參，足見被告係
    因心煩及施用毒品所導致之症狀而於精神科就診，並無其他
    精神上之病症。又觀諸被告於警詢、偵查、本院準備程序及
    審理時就案發之情節均記憶清晰，供述清楚，堪認被告於行
    為時尚有辨別外界事理之能力，並無因精神障礙或其他心智
    缺陷，致不能辨識其行為違法或欠缺依其辨識而行為之能力
    ，或致其辨識行為違法或依其辨識而行為之能力，有顯著減
    低之情形，自無依刑法第十九條規定減輕其刑之餘地，是選
    任辯護人為被告請求上情，不能准許。
  (三)末查，扣案西瓜刀一把、鋸齒狀水果刀一把、紅黑相間雨衣
    褲一套、牛仔外套一件、黑色安全帽一頂、紫色安全帽一頂
    及手套一雙，均係被告所有分別供附表各編號所示犯罪所用
    之物，業據被告供明在卷，爰依刑法第三十八條第一項第二
    款規定，於各該主文項下宣告沒收之。
據上論斷，應依刑事訴訟法第二百九十九條第一項前段，刑法第
三百三十條第一項、第六十二條前段、第三十八條第一項第二款
、第五十一條第五款，判決如主文。
本案經檢察官林珮菁到庭執行職務。
中    華    民    國    97    年    2     月    20    日
              刑事第九庭  審判長法  官   樊季康
                                法  官   劉元斐
                                法  官   張筱琪
上列正本證明與原本無異。
如不服本判決，應於送達後十日內敘明上訴理由，向本院提出上
訴狀
                                書記官  林怡君
中    華    民    國    97    年    2     月    20    日
附錄本案論罪科刑法條全文：
中華民國刑法第328條
（普通強盜罪）
意圖為自己或第三人不法之所有，以強暴、脅迫、藥劑、催眠術
或他法，至使不能抗拒，而取他人之物或使其交付者，為強盜罪
，處5 年以上有期徒刑。
以前項方法得財產上不法之利益或使第三人得之者，亦同。
犯強盜罪因而致人於死者，處死刑、無期徒刑或10年以上有期徒
刑；致重傷者，處無期徒刑或7 年以上有期徒刑。
第 1 項及第 2 項之未遂犯罰之。
預備犯強盜罪者，處1 年以下有期徒刑、拘役或3 千元以下罰金
。
中華民國刑法第321條
（加重竊盜罪）
犯竊盜罪而有左列情形之一者，處六月以上、五年以下有期徒刑：
一、於夜間侵入住宅或有人居住之建築物、船艦或隱匿其內而犯
    之者。
二、毀越門扇、牆垣或其他安全設備而犯之者。
三、攜帶兇器而犯之者。
四、結夥三人以上而犯之者。
五、乘火災、水災或其他災害之際而犯之者。
六、在車站或埠頭而犯之者。
前項之未遂犯罰之。
中華民國刑法第330條
（加重強盜罪）
犯強盜罪而有第 321 條第 1 項各款情形之一者，處 7 年以上
有期徒刑。
前項之未遂犯罰之。
附表：
┌──┬──────┬──────┬───┬─────┬──────┬─────┬──────────────┐
│編號│ 強盜時間   │ 強盜地點   │被害人│強盜之財物│  強盜手段  │論罪法條  │     宣告刑及應沒收之物     │
│    │            │            │即店員│          │            │          │                            │
├──┼──────┼──────┼───┼─────┼──────┼─────┼──────────────┤
│ 1  │96年9月22日2│臺北縣中和市│蔡政展│新臺幣    │甲○○穿著紅│刑法第三百│甲○○意圖為自己不法之所有，│
│    │時49分      │新生街213號 │      │（下同）  │黑相間雨衣，│三十條第一│攜帶兇器，以強暴至使不能抗拒│
│    │            │「萊爾富便利│      │1 萬2000元│頭戴紫色安全│項        │，而取他人之物，處有期徒刑參│
│    │            │商店」      │      │          │帽，一手架住│          │年捌月。扣案鋸齒狀水果刀壹把│
│    │            │            │      │          │蔡政展肩膀，│          │、紅黑相間雨衣褲壹套及紫色安│
│    │            │            │      │          │一手持鋸齒狀│          │全帽壹頂均沒收之。          │
│    │            │            │      │          │水果刀一把架│          │                            │
│    │            │            │      │          │住蔡政展肚子│          │                            │
│    │            │            │      │          │，命蔡政展開│          │                            │
│    │            │            │      │          │啟收銀機，致│          │                            │
│    │            │            │      │          │使蔡政展心生│          │                            │
│    │            │            │      │          │畏懼不能抗拒│          │                            │
│    │            │            │      │          │，而開啟收銀│          │                            │
│    │            │            │      │          │機，甲○○旋│          │                            │
│    │            │            │      │          │即以另手強取│          │                            │
│    │            │            │      │          │收銀機內之現│          │                            │
│    │            │            │      │          │金得逞。    │          │                            │
├──┼──────┼──────┼───┼─────┼──────┼─────┼──────────────┤
│    │            │            │      │          │甲○○穿著牛│刑法第三百│甲○○意圖為自己不法之所有，│
│ 2  │96年10月1日 │臺北縣中和市│藍文芳│2530元    │仔外套，頭戴│三十條第一│攜帶兇器，以脅迫至使不能抗拒│
│    │1時10分     │員山路468號 │      │          │紫色安全帽，│項        │，而取他人之物，處有期徒刑參│
│    │            │「OK便利商店│      │          │單手持西瓜刀│          │年捌月。扣案西瓜刀壹把、牛仔│
│    │            │」          │      │          │一把，以刀近│          │外套壹件及紫色安全帽壹頂均沒│
│    │            │            │      │          │距離指向藍文│          │收之。                      │
│    │            │            │      │          │芳，命藍文芳│          │                            │
│    │            │            │      │          │開啟收銀機，│          │                            │
│    │            │            │      │          │致使藍文芳心│          │                            │
│    │            │            │      │          │生畏懼不能抗│          │                            │
│    │            │            │      │          │拒，而開啟收│          │                            │
│    │            │            │      │          │銀機，甲○○│          │                            │
│    │            │            │      │          │旋即以另手強│          │                            │
│    │            │            │      │          │取收銀機內之│          │                            │
│    │            │            │      │          │現金得逞。  │          │                            │
├──┼──────┼──────┼───┼─────┼──────┼─────┼──────────────┤
│ 3  │96年10月3日 │臺北縣中和市│李美勳│2822元    │甲○○穿著牛│刑法第三百│甲○○意圖為自己不法之所有，│
│    │3時16分     │民安路51號  │      │          │仔外套，頭戴│三十條第一│攜帶兇器，以脅迫至使不能抗拒│
│    │            │            │      │          │黑色安全帽，│項        │，而取他人之物，處有期徒刑參│
│    │            │            │      │          │雙手著手套，│          │年捌月。扣案西瓜刀壹把、牛仔│
│    │            │            │      │          │單手持西瓜刀│          │外套壹件、黑色安全帽壹頂及手│
│    │            │            │      │          │一把，以刀近│          │套壹雙均沒收之。            │
│    │            │            │      │          │距離指向李美│          │                            │
│    │            │            │      │          │勳，命李美勳│          │                            │
│    │            │            │      │          │開啟收銀機，│          │                            │
│    │            │            │      │          │致使李美勳心│          │                            │
│    │            │            │      │          │生畏懼不能抗│          │                            │
│    │            │            │      │          │拒，而開啟收│          │                            │
│    │            │            │      │          │銀機，甲○○│          │                            │
│    │            │            │      │          │旋即以另手強│          │                            │
│    │            │            │      │          │取收銀機內之│          │                            │
│    │            │            │      │          │現金得逞。  │          │                            │
├──┼──────┼──────┼───┼─────┼──────┼─────┼──────────────┤
│ 4  │96年10月5日 │臺北縣板橋市│許朝勝│2330元    │甲○○穿著牛│刑法第三百│甲○○意圖為自己不法之所有，│
│    │凌晨零時40分│四川路2段245│      │          │仔外套，頭戴│三十條第一│攜帶兇器，以脅迫至使不能抗拒│
│    │            │巷53號「OK便│      │          │黑色安全帽，│項        │，而取他人之物，處有期徒刑柒│
│    │            │利商店」    │      │          │雙手著手套，│          │年貳月。扣案西瓜刀壹把、牛仔│
│    │            │            │      │          │單手持西瓜刀│          │外套壹件、黑色安全帽壹頂及手│
│    │            │            │      │          │一把，以刀近│          │套壹雙均沒收之。            │
│    │            │            │      │          │距離指向許朝│          │                            │
│    │            │            │      │          │勝，命許朝勝│          │                            │
│    │            │            │      │          │開啟收銀機，│          │                            │
│    │            │            │      │          │致使許朝勝心│          │                            │
│    │            │            │      │          │生畏懼不能抗│          │                            │
│    │            │            │      │          │拒，而開啟收│          │                            │
│    │            │            │      │          │銀機，甲○○│          │                            │
│    │            │            │      │          │旋即以另手強│          │                            │
│    │            │            │      │          │取收銀機內之│          │                            │
│    │            │            │      │          │現金得逞。  │          │                            │
└──┴──────┴──────┴───┴─────┴──────┴─────┴──────────────┘


司法院資訊處製作；財團法人民間司法改革基金會備份。
